臺灣花蓮地方法院民事裁定　　　　　　 100年度監宣字第33號
聲　請　人　徐鳳英
相　對　人　張庭毓
利害關係人　張榮和
上列聲請人聲請監護宣告事件，本院裁定如下：
    主  文
宣告張庭毓（女、民國○○年○○月○日生、身分證統一編號：Ｚ0000
00000號）為受監護宣告之人。
選定徐鳳英（女、民國○○年○○月○○日生、身分證統一編號：Ｚ000
000000號）為受監護宣告之人之監護人。
指定張榮和（男、民國○○年○月○○日生、身分證統一編號：Ｚ0000
00000號）為會同開具財產清冊之人。
聲請費用新臺幣壹仟元由受監護宣告之人負擔。
    理  由
一、本件聲請意旨略以：聲請人徐鳳英之女即相對人張庭毓於民
    國99年12月6 日因自體免疫性腦膜炎合併癲癇症狀，已呈植
    物人狀態，現於台北榮民總醫院住院治療，日常生活無法自
    理，已不能為（受）意思表示或辨識其效果，為此依民事訴
    訟法第597條以下之規定，聲請宣告相對人為受監護宣告之
    人，併選定聲請人為受監護宣告之人張庭毓之監護人，利害
    關係人即相對人之父張榮和為會同開具財產清冊之人等語。
二、按對於因精神障礙或其他心智缺陷，致不能為意思表示或受
    意思表示，或不能辨識其意思表示之效果者，法院得因本人
    、配偶、四親等內之親屬、最近一年有同居事實之其他親屬
    、檢察官、主管機關或社會福利機關之聲請，為監護之宣告
    ，民法第14條第1項定有明文。本院囑託臺灣士林地方法院
    審驗相對人之心神狀況，相對人對叫喚其姓名毫無反應乙情
    ，有訊問筆錄在卷可稽。又據鑑定人臺北榮民總醫院精神科
    楊誠弘總醫師之意見，認相對人於99年12月5日因感冒後出
    現行為脫序，復於翌日（6日）因意識改變由他院轉送至臺
    北榮民總醫院住院治療，住院迄今一直未能恢復清醒，並合
    併有嚴重癲癇症狀，身體嚴重間斷性抽筋及抖動，呼吸衰竭
    使用氣切及呼吸器呼吸，經診斷為自體免疫性腦炎，治療後
    仍呈現意識不清，對於叫喚姓名無反應、無語言表達能力，
    無法表達自己之意思，認知功能有嚴重障礙，無法自主活動
    ，氣切靠呼吸器呼吸，大小便失禁，目前以鼻胃管餵食。日
    常生活需他人協助，無經濟活動能力（包括管理處分自己財
    產的能力）及社會性能力，鑑定結果相對人因自體免疫性腦
    炎造成嚴重神經學後遺症，合併有嚴重癲癇症狀及呼吸衰竭
    ，認知功能嚴重缺失，其精神障礙已完全不能為（受）意思
    表示或辨識意思表示效果，無復原之可能。此有該醫院精神
    鑑定報告書1份附卷可憑。本院綜上事證，認相對人確因精
    神障礙，致不能為（受）意思表示或辨識其效果，本件聲請
    ，為有理由，應予准許，爰依法宣告相對人為受監護宣告之
    人。
三、次按受監護宣告之人應置監護人。又法院為監護之宣告時，
    應依職權就配偶、四親等內之親屬、最近一年有同居事實之
    其他親屬、主管機關、社會福利機構或其他適當之人選定一
    人或數人為監護人，並同時指定會同開具財產清冊之人。法
    院為前項選定及指定前，得命主管機關或社會福利機構進行
    訪視，提出調查報告及建議。監護之聲請人或利害關係人亦
    得提出相關資料或證據，供法院斟酌。又法院選定監護人時
    ，應依受監護宣告之人之最佳利益，優先考量受監護宣告之
    人之意見，審酌一切情狀，並注意下列事項：一、受監護宣
    告之人之身心狀態與生活及財產狀況。二、受監護宣告之人
    與其配偶、子女或其他共同生活之人間之情感狀況。三、監
    護人之職業、經歷、意見及其與受監護宣告之人之利害關係
    。四、法人為監護人時，其事業之種類與內容，法人及其代
    表人與受監護宣告之人之利害關係，民法第1110條、第1111
    條、第1111條之1分別定有明文。查聲請人及利害關係人張
    榮和分別為相對人之母及父，且有意願擔任相對人之監護人
    及會同開具財產清冊之人等情，有戶籍謄本、親屬關係系統
    表、同意書、印鑑證明等件在卷可稽。又本院依職權函請花
    蓮縣政府委託社團法人花蓮縣兒童暨家庭關懷協會進行訪視
    ，提出報告，據覆略以：聲請人為相對人之母，相對人於99
    年12月因感冒引起腦膜炎等併發症，目前呈現植物人狀態，
    現已無意識及無言語表達，亦不能行動，未來生活無法自理
    ，需他人協助。相對人現於臺北榮民總醫院住院治療，由聲
    請人聘請看護全天照顧，且聲請人每週假日前往醫院探視，
    風雨無阻，給予適時的陪伴與關懷，並按時繳納費用，可見
    聲請人有照顧之實。相對人之父及兄長雖因工作及家庭無法
    時常陪伴在旁，但仍約一個月返回花蓮探望一次。聲請人因
    處理相對人醫療保險問題而聲請本件監護宣告，表示將來所
    獲得之理賠將運用在相對人之醫療與安養費用上。聲請人此
    次聲請動機以相對人之權益及後續照顧考量，初步評估無不
    利於相對人之情事。以相對人實際生活情況等面向評估，聲
    請人任其監護人無明顯不當，而利害關係人適任為會同開具
    財產清冊之人，有該協會100年7月26日花兒家受第1000034
    號函暨所附成年人之監護宣告案件訪視評估報告1份在卷可
    佐（見本院卷第31頁至第40頁）。本院參酌上揭資料，認聲
    請人為相對人之母，而利害關係人為相對人之父，均屬骨肉
    至親，且聲請人有照顧相對人之實，對相對人未來安養亦有
    規劃，因此認由聲請人負責養護及照顧相對人並管理其財產
    ，應能符合相對人之最佳利益，爰選定聲請人為相對人之監
    護人，併指定利害關係人為會同開具財產清冊之人。又依民
    法第1113條準用同法第1099條之規定，於監護開始時，監護
    人徐鳳英對於受監護宣告人張庭毓之財產，應會同張榮和，
    於2個月內開具財產清冊，並陳報法院，併此敘明。
四、依民事訴訟法第608條第1項裁定如主文。
中    華    民    國   100    年    9     月     8    日
                  家事法庭      法  官  陳月雯
如不服本裁定關於選定監護人及指定會同開具財產清冊之人等部
分，應於送達後十日內向本院提出抗告狀，並繳納抗告費新臺幣
1千元；其餘關於宣告監護之部分，不得抗告。
中    華    民    國   100    年    9     月     9    日
                                書記官  陳蓮茹